【裁判字號】    97,訴,895
【裁判日期】    970903
【裁判案由】    發明專利申請
【裁判全文】
臺北高等行政法院判決
                                     97年度訴字第00895號
                              .
原      告  甲○○
訴訟代理人  王展星 律師
被      告  經濟部智慧財產局
代  表  人  王美花（局長）
訴訟代理人  丙○○
            乙○○
上列當事人間因發明專利申請事件，原告不服經濟部中華民國97
年3 月21日經訴字第09706103790 號訴願決定，提起行政訴訟。
本院判決如下：
    主  文
原告之訴駁回。
訴訟費用由原告負擔。
    事  實
一、事實概要：
    原告前於民國（下同）93年1 月9 日以「一種令棘輪扳手之
    掣動塊具有較佳咬合性之製程方法」（下稱系爭專利）向被
    告智慧財產局申請發明專利，經被告編為第00000000號審查
    ，不予專利。原告不服，申請再審查，案經被告審查，以96
    年11月16日（96）智專三（三）06020 字第09620643270 號
    專利再審查核駁審定書為「本案應不予專利」之處分（下稱
    原處分）。原告不服，提起訴願，經經濟部97年3 月21日經
    訴字第09706103790 號訴願決定駁回，原告仍不服，遂向本
    院提起行政訴訟。
二、兩造聲明：
  (一)原告聲明：
    1.訴願決定及原處分均撤銷。
    2.被告應作成准予專利申請之處分。
  (二)被告聲明：原告之訴駁回。
三、兩造之爭點：
    系爭專利之技術特徵是否已為引證案所揭露？相對於引證案
    ，系爭專利是否不具進步性？
  (一)原告主張：
    1.原處分及訴願決定中主要理由整理如下：
      (1)原處分理由：
        原處分第4 頁第（三）點係敘述：「本案請求項第1 項
        標的為『一種令棘輪扳手之掣動塊具有較佳咬合性之製
        程方法』，其主要揭露之技術為包括以下製程步驟：（
        A ）將棘動輪設置於一扳手主體一端之頭部；（B ）於
        扳手主體設有貫穿頭部一側之容置槽；（C ）於容置槽
        內設有一掣動塊；（D ）將該掣動塊一端配合棘動輪車
        製為棘齒部；（E ）將掣動塊相異於棘動輪另一側之末
        端，切割一倒角面；（F ）於掣動塊之倒角面端設有一
        彈性體；（G ）如此而藉由一倒角面達到咬合可自動調
        整齒與齒間之咬合性，查初審引證資料我國專利第4934
        95號「棘輪扳手之單向卡制結構改良（二）」之專利案
        （91年7 月1 日公告之第00000000號新型專利案，下稱
        引證案），該引證案技術第1 項揭露技術中扳手主體一
        端之頭部內形成有一容室及容置槽（對應本案製程A 與
        B ），該容室係可供棘動輪設置，而該容置槽係自該頭
        部外側向內貫通，並與該頭部中心之水平延伸呈一傾角
        結構，俾可於內分別設置該掣動塊、彈性體等構件（對
        應本案製程C 與E ），其特徵在於該掣動塊對應該棘動
        輪一端係形成有棘齒部（對應本案製程D ），而另端之
        底面處係形成一倒角狀之掣動面（對應本案製程F ），
        藉該掣動面之形成，令該掣動塊與容置槽之間形成有一
        空間夾角θ，俾使得當該掣動塊承受該棘動輪之嚙合制
        動時，該掣動塊可產生微動結構，以自動調整齒與齒嚙
        合之咬合性（對應本案製程G ），因此本案申請專利範
        圍第1 項所揭示之製程方法所顯示之主要特徵，均已見
        於引證案第1 項之技術內容與圖式中，本案標的雖為『
        製程方法』，但本案請求項揭露之技術範圍與說明書內
        容，實則與引證案論述之主體結構特徵並無差異，故本
        案不具進步性。」
      (2)訴願決定則以：
        訴願決定第4 至5 頁第五之（二）點係敘述：「經查
          ，…；而引證案說明書第4 頁創作說明(3)第20至24行
          亦有完全相同之記載，其圖式第4 圖之元件配置位置
          亦完全相同，顯見本案申請專利範圍所界定之（A ）
          （B ）（C ）等製程步驟所包含之技術特徵與引證案
          專利說明書所載實施例及圖式實質相同，為其所屬領
          域中具有通常知識者依申請前已公告之引證案專利說
          明書之創作說明及圖式，所能輕易完成者。」
        訴願決定第5 至6 頁第五之（三）點係敘述：「次查
          ，…；而引證案說明書第5 頁創作說明(4)第6 至11行
          亦有完全相同之記載，其圖式第4 至7 圖之元件構造
          位置亦完全相同；顯見本案申請專利範圍所界定之（
          D ）（E ）（F ）等製程步驟所包含之技術特徵與引
          證案專利說明書所載實施例及圖式實質相同，亦為其
          所屬領域中具有通常知識者依申請前已公告之引證案
          專利說明書之創作說明及圖式，所能輕易完成者。」
        訴願決定第6 至7 頁第五之（四）點係敘述：「末查
          ，…；而引證案說明書第5 頁創作說明(4)第16至20行
          亦有完全相同之記載，其圖式第7 圖之使用中調整方
          式示意圖亦完全相同，顯見本案請專利範圍所界定之
          （G ）等製程步驟所包含之技術特徵與引證案專利說
          明書所載實施例及圖式實質相同，係為其所屬領域中
          具有通常知識者依申請前已公告之引證案專利說明書
          之創作說明及圖式，所能輕易完成者。」
    2.本案係屬「製程方法」之「發明專利」申請案，而根據被
      告所編印之專利審查基準第2-1-14頁敘述「申請專利範圍
      得區分為兩種範疇：物的請求項及方法請求項」及「方法
      請求項包括製造方法、處理方法、使用方法及物品用於特
      定用途的方法等」，故由此可得知本案之性質實屬於方法
      之發明，但原處分及訴願決定卻以新型之專利案作為引證
      揭示本案不具進步性，而專利審查基準第4-1-2 頁復敘述
      「新型專利之標的為物品之形狀、構造或裝置」，其並不
      包含方法之標的，顯見發明與新型專利允許記載之創作標
      的有所差異，原處分及訴願決定以新型專利案揭示本發明
      申請案之行徑早已置原告於不公平之地，而其中更發現訴
      願決定中所載多有謬誤之處，說明如下：
      (1)系爭專利申請專利範圍第1 項獨立項係包括（A ）至（
        G ）7 個製程步驟，而原處分係以引證案第1 項請求項
        及圖式分別順序對應比對本案獨立項中（A ）（B ）、
        （C ）（E ）、（D ）、（F ）、（G ）之製程步驟，
        以揭示系爭專利不具進步性，但由上述訴願決定判決重
        點整理1 至3 點中卻發現，訴願委員改以本案（A ）（
        B ）（C ）、（D ）（E ）（F ）、（G ）製程步驟包
        含之技術特徵與引證案相同作成判決理由，此顯然已偏
        離原審查方向，況且根據訴願法第1 條第1 項之規定：
        「人民對於中央或地方機關之行政處分，認為違法或不
        當，致損害其權利或利益者，得依本法提起訴願。但法
        律另有規定者，從其規定」，可知訴願決定機關應對原
        審查機關所作之行政處分是否違法或不當進行裁決，而
        非自行創設超出原審查之新事由，否則何必設置原審查
        機關來審理人民依法提出之申請案？其豈非自行裁決即
        可？此使人民對行政機關朝令夕改之裁決理由惶惶不知
        何者得以信賴，因而就訴願決定內容非針對原審查理由
        作裁定之結果自難使原告心服。
      (2)根據上述內容，再對被告與訴願決定機關之認定理由整
        理後可發現：被告以引證案之結構對應整理出系爭專利
        之製程步驟，其係以引證案為基礎，將引證案之內容逐
        字逐句截出對應系爭專利（A ）（B ）、（C ）（E ）
        、（D ）、（F ）、（G ）之製程步驟。而訴願決定機
        關則係以系爭專利製程步驟中所包含之技術特徵與引證
        案相同，其係以系爭專利為基礎，將系爭專利製程步驟
        內之技術特徵與引證案比對，而得出系爭專利（A ）（
        B ）（C ）、（D ）（E ）（F ）、（G ）製程步驟之
        技術特徵與引證案相同之結論。由此可得知，訴願決定
        機關與被告對系爭專利審定所持之基礎並不相同，訴願
        決定機關確實作成相異於原審查內容外之裁定，再與上
        述(1)內容印證之下，其決定由更難令原告感到心服。
      (3)如前所述，引證案係為一種形狀、裝置或結構之新型專
        利創作，其請求項皆為結構上之敘述，故怎能隨意將「
        結構之敘述」整理成「製程步驟」呢？事實上，結構之
        敘述與製程步驟係屬各自獨立之個體，而該兩種個體係
        分別解釋為「一種結構體具有某些結構元件，而可提供
        某些功效」，以及「一串製程步驟，該製程步驟為完成
        本體之相關程序」，因此兩個體實質意義上完全不同，
        根本無法將結構敘述轉換成製程步驟，因此引證案與系
        爭專利之關係好比一種產品與生產此種產品之一種方法
        ，然而此種產品之生產方法可能不只一種，但現下只拿
        取該種產品即欲指稱其必然是生產此種產品之一種方法
        所製造而成，此種認定方法似乎尚嫌武斷，若真係如此
        ，則業界中人人皆可以其所持生產方式所製造之產品，
        而主張其他生產方法皆應歸類於其產品之生產方法內，
        豈不顛倒是非？因此若真欲證明系爭專利不具新穎性或
        不具進步性，則引用之先前技術相對亦需以「對等之製
        程方法」方可證明之，惟被告及訴願決定機關卻一再忽
        略此點，而屢次以引證案之結構敘述來對應系爭專利之
        諸項製程方法，令原告難以甘服。
    3.綜上所述，原處分明顯係以非適格之新型專利作引證案來
      揭示本發明專利申請案，而訴願決定不思糾正之舉，反行
      偏坦之實，更作出相異於原審查內容外之裁定，原告萬難
      甘服。
  (二)被告主張：
    1.起訴理由第2 點A 項述稱：「…本案之申請專利範圍第1
      項獨立項係包括（A ）至（G ）7 個製程步驟，而原再審
      申請之核駁審定書中係以引證案第1 項請求項及圖式分別
      順序對應比對本案獨立項中（A ）（B ）、（C ）（E ）
      、（D ）、（F ）、（G ）之製程順序…訴願委員改以本
      案（A ）（B ）（C ）、（D ）（E ）（F ）、（G ）製
      程步驟包含技術特徵與引證案相同作成判決理由，此顯然
      已偏離原審查方向…」等云云。經查初審引證案第1 項揭
      露技術中扳手主體一端之頭部內形成有一容室及容置槽（
      對應本案製程A 與B ），該容室係可供棘動輪設置，而該
      容置槽係自該頭部外側向內貫通，並與該頭部中心之水平
      延伸呈一傾角結構，俾可於內分別設置該掣動塊、彈性體
      等構件（對應本案製程C 與E ），其特徵在於該掣動塊對
      應該棘動輪一端係形成有棘齒部（對應本案製程D ），而
      另端之底面處係形成一倒角狀之掣動面（對應本案製程F
      ），藉該掣動面之形成，令該掣動塊與容置槽之間形成有
      一空間夾角θ，俾使得當該掣動塊承受該棘動輪之嚙合制
      動時，該掣動塊可產生微動結構，以自動調整齒與齒嚙合
      之咬合性（對應本案製程G ），如圖5 至7 所示，經由以
      上技術內容比對，系爭專利申請專利範圍第1 項所揭示之
      製程方法所顯示之主要特徵，均已見於引證案第1 項之技
      術內容與圖式中，顯見引證案揭露之主體結構與系爭專利
      完全相同，亦即可為先前引證技術所教導或暗示者，系爭
      專利標的雖為「製程方法」，但由系爭專利請求項揭露之
      技術範圍與說明書之文字內容、圖式與元件關係之論述，
      實則與引證案論述之主體結構特徵並無差異，顯然系爭專
      利所謂「製程方法」為其所屬技術領域中具有通常知識者
      依申請前之先前技術，所能輕易完成者，故不具進步性。
    2.起訴理由第2 點B 項述稱：「…訴願機關與原審查機關對
      本案審定所持之基礎不相同…」，經查系爭專利說明書第
      5 頁之先前技術引用之「棘輪扳手之單向卡制結構改良」
      ，以及第6 頁第2 段陳述「本發明人為改善上述習用棘輪
      扳手結構上的缺失…」等云云。經查由引證案技術內容比
      對，系爭專利申請專利範圍第1 項所揭示之製程方法所顯
      示之主要特徵，均已見於引證案第1 項之技術內容與圖式
      中，顯見引證案揭露之主體結構與系爭專利完全相同，亦
      即可為先前引證技術所教導或暗示者，系爭專利標的雖為
      「製程方法」，但由系爭專利請求項揭露之技術範圍與說
      明書之文字內容、圖式與元件關係之論述，實則與引證案
      論述之主體結構特徵並無差異，顯然系爭專利所謂「製程
      方法」為其所屬技術領域中具有通常知識者依申請前之先
      前技術，所能輕易完成者，故不具進步性。
    3.起訴理由第2 點C 項述稱：「…引證案係為一種形狀、裝
      置或結構之新型專利創作，其請求項皆為結構上之敘述，
      故怎能隨意將『結構之敘述』整理成『製程步驟』呢？…
      」等云云。經查初審引證第1 項揭露技術中扳手主體一端
      之頭部內形成有一容室及容置槽（對應本案製程A 與B ）
      ，該容室係可供棘動輪設置，而該容置槽係自該頭部外側
      向內貫通，並與該頭部中心之水平延伸呈一傾角結構，俾
      可於內分別設置該掣動塊、彈性體等構件（對應本案製程
      C 與E ），其特徵在於該掣動塊對應該棘動輪一端係形成
      有棘齒部（對應本案製程D ），而另端之底面處係形成一
      倒角狀之掣動面（對應本案製程F ），藉該掣動面之形成
      ，令該掣動塊與容置槽之間形成有一空間夾角θ，俾使得
      當該掣動塊承受該棘動輪之嚙合制動時，該掣動塊可產生
      微動結構，以自動調整齒與齒嚙合之咬合性（對應本案製
      程G ），如圖5 至7 所示，係以引證案技術內容特徵作為
      與系爭專利之比對，系爭專利申請專利範圍第1 項所揭示
      之製程方法所顯示之主要特徵，已見於引證案第1 項之技
      術內容與圖式中，顯見引證案揭露之主體結構與系爭專利
      完全相同，系爭專利標的雖為「製程方法」，但由系爭專
      利請求項揭露之技術範圍與說明書之文字內容、圖式與元
      件關係之論述，實則與引證案論述之主體結構特徵並無差
      異，顯然系爭專利所謂「製程方法」為其所屬技術領域中
      具有通常知識者依申請前之先前技術，所能輕易完成者，
      故不具進步性。
    理  由
一、按凡利用自然法則之技術思想之創作，而可供產業上利用者
    ，固得依專利法第21條暨第22條第1 項前段之規定申請取得
    發明專利。惟其發明如「為其所屬技術領域中具有通常知識
    者依申請前之先前技術所能輕易完成時」，仍不得依本法申
    請取得發明專利，復為同法第22條第4 項所明定。
二、原告前於93年1 月9 日以「一種令棘輪扳手之掣動塊具有較
    佳咬合性之製程方法」（下稱系爭專利）向被告智慧財產局
    申請發明專利，經被告編為第00000000號審查，不予專利。
    原告不服，申請再審查，案經被告審查，以96 年11 月16日
    （96）智專三（三）06020 字第09620643270 號專利再審查
    核駁審定書為「本案應不予專利」之處分。原告不服，循序
    提起行政訴訟，並為事實欄所載各節之主張，是本件應審酌
    者厥為：系爭專利之技術特徵是否已為引證案所揭露？相對
    於引證案，系爭專利是否不具進步性？
三、經查：
  (一)系爭「一種令棘輪扳手之掣動塊具有較佳咬合性之製程方法
    」發明專利申請案，依原告94年9 月6 日所提專利說明書及
    申請專利範圍修正本審查，其申請專利範圍共1 項，所界定
    製程方法至少包括以下製程步驟：（A ）將棘動輪設置於一
    扳手主體一端之頭部；（B ）於扳手主體設有貫穿頭部一側
    之容置槽；（C ）於容置槽內設有一掣動塊；（D ）將該制
    動塊一端配合棘動輪車製為棘齒部；（E ）將制動塊相異於
    棘動輪另一側之末端，切割一倒角面；（F ）於制動塊之倒
    角面端設有一彈性體；（G ）如此而藉由一側角面達到咬合
    可自動調整齒與齒間之咬合性。引證案則為91年7 月1 日公
    告之第00000000號「棘輪扳手之單向卡制結構改良（二）」
    新型專利案，先予敘明。
  (二)按「申請專利範圍應明確記載申請專利之發明，各請求項應
    以簡潔之方式記載，且必須為發明說明及圖式所支持」為專
    利法第26條第3 項所明定，又「對於申請專利範圍之用語，
    若發明說明中另有明確揭露之定義或說明時，應考量該定義
    或說明；對於申請專利範圍中之記載有疑義而需要解釋時，
    則應一併考量發明說明、圖式及該發明所屬技術領域中具有
    通常知識者之通常知識」復為專利審查基準2-1-42頁所規定
    。
  (三)系爭專利申請專利範圍所界定之（A ）將棘動輪設置於一扳
    手主體一端之頭部；（B ）於扳手主體設有貫穿頭部一側之
    容置槽；（C ）於容置槽內設有一掣動塊等製程步驟，係為
    其說明書第7 頁發明說明之「實施方法」中第8 至12 行 所
    述之「該扳手主體（10）一端形成一頭部（11），於該頭部
    內開設有一…容置槽（13）用以…供…掣動塊（30）…等構
    件設置，而該容置槽係自該頭部外側向內貫通」技術內容及
    圖式第4 圖「立體分解示意圖」中之元件配置位置所支持；
    而引證案說明書第4 頁創作說明（3 ）第20至24行亦有完全
    相同之記載，其圖式第4 圖之元件配置位置亦完全相同，顯
    見系爭專利申請專利範圍所界定之（A ）（B ）（C ）等製
    程步驟所包含之技術特徵與引證案專利說明書所載實施例及
    圖式實質相同，為其所屬技術領域中具有通常知識者依申請
    前已公告之引證案專利說明書之創作說明及圖式，所能輕易
    完成者。
  (四)次查，系爭專利申請專利範圍另界定（D ）將該制動塊一端
    配合棘動輪車製為棘齒部；（E ）將制動塊相異於棘動輪另
    一側之末端，切割一倒角面；（F ）於制動塊之倒角面端設
    有一彈性體等製程步驟，其中「制動塊」、「倒角面」等元
    件或構件之名稱，並未出現於發明說明及圖式元件符號說明
    中，致生疑義；惟參酌其說明書7 頁發明說明之「實施方法
    」中第18行至第8 頁第4 行所述之「該掣動塊（30）…一端
    形成有與該棘動輪（20）…相嚙合之棘齒部（31），另端之
    底面處則形成一倒角狀之掣動面（32）。該彈性體…置設於
    掣動塊與塞蓋之間」技術內容及圖式第4 圖「立體分解示意
    圖」中之元件配置位置，可判斷其申請專利範圍所界定製程
    步驟（D ）（E ）（F ）中之「制動塊」應為「掣動塊」之
    誤繕，而所稱之「倒角面」實為「掣動面」；又就製程步驟
    （F ）所界定在「倒角面端」設有一彈性體之技術特徵與圖
    式第4 至7 圖元件配置位置比對，無法確認所稱「倒角面端
    」究係何指，惟再參酌說明書第8 頁第2 至3 行所述之「該
    彈性體…置設於掣動塊與塞蓋之間」技術內容，綜合判斷，
    應可認該彈性體係設於倒角面（掣動面）側端，亦即倒角面
    （掣動面）所在元件掣動塊本體與塞蓋之間。是以，系爭專
    利申請專利範圍所界定製程步驟（D ）（E ）（F ）係為其
    說明書第7 頁發明說明之「實施方法」中第18行至第8 頁第
    4 行所述之技術內容及圖式第4 至7 圖元件構造位置所支持
    ；而引證案說明書第5 頁創作說明（4 ）第6 至11行亦有完
    全相同之記載，其圖式第4 至7 圖之元件構造位置亦完全相
    同；顯見系爭專利申請專利範圍所界定之（D ）（E ）（F
    ）等製程步驟所包含之技術特徵與引證案專利說明書所載實
    施例及圖式實質相同，亦為其所屬技術領域中具有通常知識
    者依引證案專利說明書之創作說明及圖式，所能輕易完成者
    。
  (五)又系爭專利申請專利範圍所界定製程步驟（G ）所載「如此
    而藉由一倒角面達到咬合可自動調整齒與齒間之咬合性」之
    技術特徵，雖未能從該段文字直接看出，該步驟係如何藉由
    一倒角面（掣動面）達到自動調整齒與齒間咬合性之功效，
    惟觀諸系爭專利說明書第8 頁第9 至13行所述「掣動面（32
    ）與容置槽（13）之內壁間形成一『空間夾角θ』，俾使得
    當該掣動塊（30）承受該棘動輪（20）之嚙合制動時，該掣
    動塊可產生微動結構（如第7 圖所示），以自動調整該齒部
    （21）與棘齒部（31）嚙合之咬合性與隱密性。」之技術內
    容，即可獲知其係如何藉由一倒角面（掣動面）達到自動調
    整齒與齒間咬合性之功效；是系爭專利申請專利範圍所界定
    之製程步驟（G ），係為其說明書第8 頁第9 至13行所述之
    技術內容及圖式第7 圖所支持；而引證案說明書第5 頁創作
    說明（4 ）第16至20行亦有完全相同之記載，其圖式第7 圖
    之使用中調整方式示意圖亦完全相同，顯見系爭專利申請專
    利範圍所界定之製程步驟（G ）所包含之技術特徵與引證案
    專利說明書所載實施例及圖式實質相同，係為其所屬技術領
    域中具有通常知識者依引證案專利說明書之創作說明及圖式
    ，所能輕易完成者。是系爭專利不具進步性，堪予認定。
四、原告所述，為不可採：
  (一)原告稱：本案之申請專利範圍第1 項獨立項係包括（A ）至
    （G ）7 個製程步驟，而原再審申請之核駁審定書中係以引
    證案第1 項請求項及圖式分別順序對應比對本案獨立項中（
    A ）（B ）、（C ）（E ）、（D ）、（F ）、（G ）之製
    程順序…訴願委員改以本案（A ）（B ）（C ）、（D ）（
    E ）（F ）、（G ）製程步驟包含技術特徵與引證案相同作
    成判決理由，顯然已偏離原審查方向云云。惟查：
    1.初審引證案第1 項揭露技術中扳手主體一端之頭部內形成
      有一容室及容置槽（對應本案製程A 與B ），該容室係可
      供棘動輪設置，而該容置槽係自該頭部外側向內貫通，並
      與該頭部中心之水平延伸呈一傾角結構，俾可於內分別設
      置該掣動塊、彈性體等構件（對應本案製程C 與E ），其
      特徵在於該掣動塊對應該棘動輪一端係形成有棘齒部（對
      應本案製程D ），而另端之底面處係形成一倒角狀之掣動
      面（對應本案製程F ），藉該掣動面之形成，令該掣動塊
      與容置槽之間形成有一空間夾角θ，俾使得當該掣動塊承
      受該棘動輪之嚙合制動時，該掣動塊可產生微動結構，以
      自動調整齒與齒嚙合之咬合性（對應本案製程G ），如圖
      5 至7 所示，經由以上技術內容比對，系爭專利申請專利
      範圍第1 項所揭示之製程方法所顯示之主要特徵，均已見
      於引證案第1 項之技術內容與圖式中。
    2.顯見引證案揭露之主體結構與系爭專利完全相同，系爭專
      利不具進步性。
  (二)原告另稱：系爭專利性質實屬於方法之發明，但原處分及訴
    願決定卻以新型之專利案作為引證，揭示本案不具進步性，
    顯屬違法云云。惟查：
    1.由系爭專利說明書第5 頁先前技術部分所引用之「棘輪扳
      手之單向卡制結構改良」，以及其第6 頁第2 段「本發明
      人為改善上述習用棘輪扳手結構上的缺失…」等內容，可
      知系爭專利主要根據習知棘輪扳手結構的缺失進行改善，
      而非其製程方法。
    2.況如前所述，系爭專利申請專利範圍第1 項所揭示之製程
      方法所顯示之主要特徵，已見於引證案第1 項之技術內容
      與圖式中，顯見引證案揭露之主體結構與系爭專利完全相
      同，系爭專利標的雖為「製程方法」，但由系爭專利請求
      項揭露之技術範圍與說明書之文字內容、圖式與元件關係
      之論述，實則與引證案論述之主體結構特徵並無差異，顯
      然系爭專利所謂「製程方法」為其所屬技術領域中具有通
      常知識者依申請前之先前技術，所能輕易完成者，不具進
      步性。是原告所述，要不可採。
五、綜上所述，系爭專利申請專利範圍所界定之（A ）至（G ）
    7 項製程步驟，為所屬技術領域中具有通常知識者，依申請
    前已公告之引證案專利說明書第4 至5 頁創作說明中實施例
    依序揭示之技術內容，以及圖式第4 至7 圖，所能輕易完成
    者，自不具進步性；是本件發明專利之申請有違專利法第22
    條第4 項之規定，原告所訴核不足採。從而，被告所為「本
    案應不予專利」之處分，並無不法，訴願決定予以維持，亦
    無不合。原告徒執前詞，訴請撤銷，為無理由，應予駁回。
六、兩造其餘攻擊防禦方法均與本件判決結果不生影響，故不逐
    一論述，併此敘明。
據上論結，本件原告之訴為無理由，爰依行政訴訟法第98條第1
項前段，判決如主文。
中    華    民    國    97    年     9    月    3     日
                    臺北高等行政法院第二庭
                              審判長法  官  徐  瑞  晃
                                    法  官  畢  乃  俊
                                    法  官  陳  金  圍
上為正本係照原本作成。
如不服本判決，應於送達後20日內，向本院提出上訴狀並表明上
訴理由，如於本判決宣示後送達前提起上訴者，應於判決送達後
20日內補提上訴理由書（須按他造人數附繕本）。
中    華    民    國    97    年     9    月    3     日
                                    書記官  陳  可  欣


司法院資訊處製作；財團法人民間司法改革基金會備份。
